臺灣高雄地方法院刑事判決　　　　　　　96年度訴字第1575號
公　訴　人　臺灣高雄地方法院檢察署檢察官
被　　　告　甲○○
　　　　　　　　　　現於臺灣高雄第二監獄
上列被告因違反毒品危害防制條例案件，經檢察官提起公訴（96
年度毒偵字第2706號），被告於本院準備程序中為有罪之陳述，
經合議庭裁定由受命法官依簡式審判程序獨任審理，判決如下：
    主  文
甲○○施用第一級毒品，處有期徒刑拾月。
    事  實
一、甲○○前於民國93年間因施用毒品案件，經本院以93年度毒
    聲字第722 號裁定送觀察、勒戒後，認無繼續施用毒品之傾
    向，於93年5 月7 日觀察、勒戒執行完畢釋放，並經臺灣高
    雄地方法院檢察署檢察官於同年5 月17日以93年度毒偵字第
    1808號為不起訴處分確定。詎仍不知戒除毒癮，明知海洛因
    業經公告為毒品危害防制條例第2 條第2 項第1 款所列管之
    第一級毒品，不得非法持有、施用，竟於前開觀察、勒戒執
    行完畢釋放後5 年內，仍基於施用第一級毒品海洛因之集合
    犯意，自95年12月1 日某時起至96年1 月11日中午12時許止
    ，以平均每天施用1-2 次之頻率，在其位在高雄縣林園鄉○
    ○村○○路197 號住處及其他不詳處所等地，以將第一級毒
    品海洛因置於針筒後摻水注射之方式，施用第一級毒品海洛
    因數次。嗣於96年1 月11日下午5 時25分（起訴書誤載為5
    時「20」分）許，經警通知至警局採尿送驗結果，呈可待因
    、嗎啡陽性反應而獲悉上情。
二、案經高雄縣政府警察局林園分局報告臺灣高雄地方法院檢察
    署檢察官偵查起訴。
    理  由
一、按本案被告甲○○所犯係死刑、無期徒刑、最輕本刑為3 年
    以上有期徒刑以外之罪，其於準備程序就前揭被訴事實為有
    罪之陳述，經受命法官告知簡式審判程序之旨，並聽取其與
    公訴人之意見後，本院認無不得或不宜改依簡式審判程序進
    行之情形，爰依刑事訴訟法第273 條之1 第1 項規定，裁定
    本件由受命法官獨任進行簡式審判程序，附此敘明。
二、上揭事實，業據被告於本院審理中坦承不諱，且被告於96年
    1 月11日下午5 時25分許，經警採集尿液送正修科技大學超
    微量研究科技中心科技股份有限公司先後以酵素免疫分析法
    及氣相層析質譜法鑑定結果，呈可待因、嗎啡陽性反應，有
    該中心96年2 月6 日編號R00-0000-000號檢驗報告1 紙（警
    卷第5 頁）在卷可稽，足認被告之自白與事實相符，堪予採
    為本案論罪科刑之依據。本件事證明確，被告施用第一級毒
    品犯行，洵堪認定。
三、第按海洛因為毒品危害防制條例第2 條第2 項第1 款所稱之
    第一級毒品，不得施用、持有。次按觀察、勒戒或強制戒治
    執行完畢釋放後，5 年內再犯第10條之罪者，應依一般刑事
    訴訟程序予以起訴論罪科刑，此觀諸毒品危害防制條例第23
    條第2 項規定自明。本件被告前於93年間因施用毒品案件，
    經本院以93年度毒聲字第722 號裁定送觀察、勒戒後，認無
    繼續施用毒品之傾向，於93年5 月7 日觀察、勒戒執行完畢
    釋放，並經臺灣高雄地方法院檢察署檢察官於同年5 月17日
    以93年度毒偵字第1808號為不起訴處分確定，有臺灣高雄地
    方法院檢察署刑案資料查註紀錄表、全國施用毒品案件紀錄
    表及臺灣高等法院被告前案紀錄表、在監在押全國紀錄表各
    1 件在卷可參，是被告於上開觀察、勒戒執行完畢釋放後5
    年內再犯本件施用第一級毒品案件，應依法論科。
四、核被告所為，係犯毒品危害防制條例第10條第1 項之施用第
    一級毒品罪。其持有第一級毒品海洛因之低度行為，為施用
    第一級毒品海洛因之高度行為所吸收，不另論罪。第按刑事
    法若干犯罪行為態樣，本質上原具有反覆、延續實行之特徵
    ，立法時既予特別歸類，定為犯罪構成要件之行為要素，則
    行為人基於概括之犯意，在密切接近之一定時、地持續實行
    之複次行為，倘依社會通念，於客觀上認為符合一個反覆、
    延續性之行為觀念者，於刑法評價上，即應僅成立一罪。學
    理上所稱「集合犯」即屬之（最高法院95年度台上字第1079
    號判決意旨參照）。而毒品危害防制條例所稱之毒品，指具
    有成癮性、濫用性及對社會危害性之麻醉藥品與其製品及影
    響精神物質與其製品，此觀該條例第2 條第1 項規定甚明，
    足見立法者在毒品危害防制條例立法時即對於施用毒品行為
    ，其因毒品本質上之成癮性，而行為人施用後易有反覆、延
    續施用之特徵加以考量；參以施用毒品者於一定時、地持續
    實行之數次施用毒品行為，亦屬施用毒品者行為模式之常態
    ，揆諸上開說明，即符合立法者已將本質上具有反覆、延續
    實行之特徵予以特別歸類而定為犯罪構成要件之行為要素。
    又並非所有構成要件之行為具有反覆實施之特徵，即當然成
    立集合犯，而得評價為一罪，仍須行為人係基於概括之犯意
    ，在密切接近之一定時、地持續實行之複次行為，而依社會
    客觀通念，認為符合一個反覆、延續性之行為觀念，在刑法
    評價上，始得評價為集合犯，論以一罪。因此，行為人之數
    次行為，在主觀上如係分別起意，或客觀上非係利用同一機
    會為之，則因該數次行為間，對於同一社會法益，並不具侵
    害法益同一性，在評價上則應成立數罪。查本件被告係自95
    年12月1 日某時起至96年1 月11日中午12時許止，以平均每
    天1-2 次之頻率施用第一級毒品海洛因，其時間相隔甚短，
    係在密切接近之時間內多次施用毒品，並參以被告於本院審
    理中自承：伊沒有施用毒品身體會難過，也就無法工作等語
    （見本院卷第26頁）明確，顯見主觀上已對毒品產生依賴，
    其先後數次施用毒品應非分別起意，在評價上應依集合犯論
    以一罪，較為合理。又本件公訴意旨雖僅論及被告於96年1
    月11日中午12時施用第一級毒品海洛因犯行，惟就其未論及
    之部分既與上開起訴部分有如上述之「集合犯」單純一罪之
    關係，則自亦為起訴效力所及，本院自得加以審酌，附此敘
    明。爰審酌被告於前述觀察、勒戒執行完畢釋放後，另曾於
    95年1 月至5 月間，因施用第一級毒品案件，經本院於95年
    11月30日以95年度訴字第1330號判決判處有期徒刑1 年6 月
    確定（此部分徒刑尚未執行完畢），有上開刑事判決及臺灣
    高等法院被告前案紀錄表各1 份在卷可參，其於上開判決後
    ，復即再犯本件施用第一級毒品海洛因之犯行，顯見其仍未
    能戒除毒癮且戒毒之意念非堅，惟念其犯後尚能坦承犯行，
    且施用毒品行為，乃屬對其自身健康之戕害行為，及其犯罪
    動機、目的、手段及施用期間、頻率等一切情狀，量處如主
    文所示之刑，以資懲儆。
據上論斷，應依刑事訴訟法第299 條第1 項前段、第284 條之1
、第273 條之1 第1 項，毒品危害防制條例第10條第1 項，判決
如主文。
本案經檢察官乙○○到庭執行職務。
中　　華　　民　　國　　96　　年　　4 　　月　　30　　日
                  刑事第十六庭  法　官  蔣志宗
如不服本判決，應於判決送達後10日內，向本院提出上訴狀。
以上正本證明與原本無異。
中　　華　　民　　國　　96　　年　　4 　　月　　30　　日
                                書記官  洪育祺
附錄本案論罪科刑之法條：
毒品危害防制條例第10條
施用第一級毒品者，處 6 月以上 5 年以下有期徒刑。
施用第二級毒品者，處 3 年以下有期徒刑。
